【裁判字號】    98,交抗,2677
【裁判日期】    981123
【裁判案由】    違反道路交通管理處罰條例
【裁判全文】
臺灣高等法院刑事裁定                98年度交抗字第2677號
抗   告   人
即原處分機關  交通部公路總局臺北區監理所板橋監理站
代   表   人  羅勝福
受  處 分 人  甲○○
上列抗告人因受處分人違反道路交通管理處罰條例案件，不服臺
灣板橋地方法院，中華民國98年9 月14日所為裁定（98年度交聲
字第3219號），提起抗告，本院裁定如下：
    主  文
抗告駁回。
    理  由
一、原處分意旨略以：受處分人甲○○於民國98年8 月12日21時
    43分許，騎乘車號CFM-112 號重型機車，行經臺北縣新樹路
    地下道時為警攔查，測得呼氣酒精濃度為每公升0.42毫克（
    mg/l），違反道路交通管理處罰條例第三十五條第一項第一
    款規定，經臺北縣政府警察局新莊分局光華派出所執勤警員
    攔檢後當場掣單舉發，原處分機關乃依前揭規定及違反道路
    交通管理事件統一裁罰基準表之規定，於98年8 月25日裁處
    受處分人罰鍰新臺幣（下同）30,000元，並吊扣駕駛執照12
    個月（按為受處分人已考領之職業大貨車駕駛執照）及施以
    道路交通安全講習。
二、原裁定意旨略以：就裁處吊扣駕照部分，道路交通管理處罰
    條例第六十八條於94年12月14日修正公布，並自95年3月1日
    開始施行，原條文規定：汽車駕駛人，因違反本條例及道路
    交通安全規則之規定，受吊扣或吊銷駕駛執照處分時，吊扣
    或吊銷其持有各級車類之駕駛執照。修正後改為：汽車駕駛
    人，因違反本條例及道路交通安全規則之規定，受吊銷駕駛
    執照處分時，吊銷其持有各級車類之駕駛執照。顯見依現行
    道路交通管理處罰條例規定不得吊扣駕駛人所持有他級駕駛
    執照。從而，於為吊扣駕駛人駕駛執照之處分時，自僅得吊
    扣駕駛人違規時所駕駛該級車類之駕駛執照，以限制其繼續
    駕駛該級車類行駛道路之權利。是原處分機關關於吊扣之處
    分，僅能吊扣受處分人重型機車駕駛執照12個月，不得代以
    吊扣其職業大貨車之駕駛執照，因而撤銷原處分機關所為吊
    扣受處分人職業大貨車駕駛執照12個月之違規處罰。
三、抗告人（即原處分機關）抗告意旨略以：現行駕駛執照共分
    為15類，汽車駕駛人取得高一級類之駕駛資格者，應換發駕
    駛執照並准其駕駛較低級車類之車輛，道路交通安全規則第
    五十三條、第六十一條定有明文，此乃確立一人一照之原則
    。則無論按道路交通管理處罰條例第六十八條修正前亦或後
    之情形，均未將若僅持有機車或汽車駕駛執照其一時，不得
    吊扣其駕照之規定。次按道路交通管理處罰條例第三十五條
    第一項第一款已明定汽車駕駛人酒精濃度超過規定標準須吊
    扣其駕駛執照1 年之處罰，係限制駕駛人之資格，而與剝奪
    人民駕駛資格之吊銷處分不同；本件受處分人未領有重型機
    車駕照駕車，係違反該條例第二十二條第一項第四款規定，
    自應依該條例第三十五條第一項第一款吊扣其汽車駕駛執照
    1 年（本院九十七年度交抗字第一一八號裁定參照）；又修
    正前上揭條例已規定該條款之罰鍰不得依同條例第六十五條
    第一項第三款易處吊扣駕駛執照（後因易處吊扣制度，形成
    處罰漏洞，且日趨浮濫，無法達到處罰目的，已廢止該規定
    ），由此可知違反上揭條例除處以罰鍰外，尚需吊扣其駕駛
    執照，而原審將第三十五條處罰割裂適用，宜有不妥。為此
    ，請求維持原處分機關之原處分內容等語。
四、按修正後道路交通管理處罰條例第六十八條規定：汽車駕駛
    人，因違反本條例及道路交通安全規則之規定，受吊銷駕駛
    執照處分時，吊銷其持有各級車類之駕駛執照。即原條文「
    吊扣或」之文字已刪除。查其修正過程與修正條文，立法委
    員認為原條文「汽車駕駛人，因違反本條例及道路交通安全
    規則之規定，受吊扣或吊銷駕駛執照處分時，受吊扣或吊銷
    其持有各級車類之駕駛執照」，將違法或違規駕駛人所持有
    各級車類之駕駛執照一併吊銷或吊扣，失之過酷，對於人民
    工作與生活影響過鉅，有違比例原則，經與交通部協商後，
    乃將其中「受吊扣處分者，吊扣其持有各級車類之駕駛執照
    」部分之規定刪除（立法院公報第94卷第70期，院會紀錄，
    第135至141頁），足見立法者之真意在於汽車駕駛人因違反
    道路交通管理處罰條例及道路交通安全規則時，受「吊銷駕
    照」處分者，仍維持一併吊銷其持有各級車類之駕照，至於
    受「吊扣」駕照處分時，僅能「吊扣」違規當時所駕駛車輛
    之駕照，不能擴大適用，逕行「吊扣」其持有各級車類之駕
    照甚明。而上揭修正並未剝奪交通執法單位適用道路交通管
    理處罰條例之裁量權，交通執法單位仍可依駕駛人不同違規
    情狀依法為輕重不同之裁量，僅就擴大吊扣駕照處分，為限
    縮修正，修正後道路交通管理處罰條例第六十八條有關駕駛
    人受吊扣駕照處分之規定，既不再吊扣其持有各級車類之駕
    照，原處分機關即不得再憑以吊扣違規車輛以外之駕照；況
    汽車駕駛人取得高一級車類之駕駛資格者，得准其駕駛較低
    級車類之車輛，為道路交通安全規則第六十一條第一項所明
    定，依同條項第三款：已領有大貨車駕駛執照者，得駕駛輕
    型機器腳踏車之規定，則領有大貨車駕駛執照，僅得騎乘輕
    型機車，不得騎乘重型機車，故受處分人騎乘上開重型機車
    ，顯非依憑其領有之職業大貨車駕駛執照，而係未持有合格
    駕照之無照駕駛行為。抗告人即原處分機關逕依上開道路交
    通管理處罰條例第六十八條規定，吊扣受處分人之職業大貨
    車駕駛執照，非但違反該條修正理由之意旨，亦將剝奪受處
    分人駕駛職業大貨車之權利，對受處分人之權益造成極大之
    損害，難謂適法。是抗告意旨徒謂應以受處分人騎乘重型機
    車違規時，所領有且使用之職業大貨車駕駛執照為吊扣處分
    云云，洵無足採。另按法官依據法律獨立審判，憲法第八十
    條載有明文。各機關依其職掌就有關法規為釋示之行政命令
    ，法官於審判案件時，固可予以引用，但仍得依據法律，表
    示適當之不同見解，並不受其拘束；司法行政機關所發司法
    行政上之命令，如涉及審判上之法律見解，僅供法官參考，
    法官於審判案件時，亦不受其拘束，司法院大法官會議解釋
    釋字第二一六號解釋意旨可資參照。原處分機關於抗告狀所
    引用之交通部相關函釋，僅係行政機關內部之行政解釋，固
    得供法院辦案之參考，惟法院並不受其拘束。至原處分機關
    援引本院九十七年度交抗字第一一八號裁定見解，然因該裁
    定乃承辦法官就個別案件所表示之法律見解，固可供作本案
    之參考，惟法官於審判案件時，仍應依個案情節及相關卷證
    資料等一切情事綜為審酌，作出適法之裁判，不受他案見解
    之拘束。況原處分機關所援引之他案受處分人係酒後騎乘輕
    型機車，因受處分人僅考領職業大貨車駕駛執照，而無輕型
    機車駕駛執照可供吊扣，與本案受處分人並未考領重型機車
    駕駛執照而騎乘重型機車之情節尚非全然相同，自難比附援
    引，附此敘明。
五、綜上，原審以原處分機關所為有關吊扣受處分人職業大貨車
    駕駛執照12月之處分有所違誤，因而撤銷原處分機關此部分
    之吊扣處分，改諭知不罰，其認事用法，並無不當。至受處
    分人於上揭時地無照駕駛騎乘重型機車行為，因未經警察機
    關舉發及原處分機關裁罰，自不在法院審理之範圍，併此敘
    明。因此，原處分機關猶執前詞指摘原裁定不當，提起抗告
    ，難認有理由，應予駁回。
據上論結，應依道路交通案件處理辦法第二十六條，刑事訴訟法
第四百十二條，裁定如主文。
中    華    民    國    98    年    11    月    23    日
            刑事第二十一庭審判長法  官  蔡聰明
                                法  官  趙文
                                法  官  楊力進
以上正本證明與原本無異。
本件不得再抗告。
                                書記官  楊麗娟
中    華    民    國    98    年    11    月    23    日


司法院資訊處製作；財團法人民間司法改革基金會備份。
